臺灣臺北地方法院刑事判決
110年度審訴字第784號
公  訴  人  臺灣臺北地方檢察署
被      告  李大有
選任辯護人  彭國書律師
            黃韻宇律師
上列被告因公共危險等案件，經檢察官提起公訴（110年度偵字
第10731號），本院判決如下：
    主    文
李大有犯妨害公眾往來安全罪，處拘役伍拾日，如易科罰金，以
新臺幣壹仟元折算壹日。緩刑貳年，緩刑期間付保護管束，並應
於本判決確定翌日起壹年陸月內完成法治教育課程陸場次，且向
檢察官指定之政府機關、政府機構、行政法人、社區或其他符合
公益目的之機構或團體提供陸拾小時之義務勞務。
    犯罪事實

　　一、李大有於民國110年1月5日傍晚6時35分許，駕駛車牌號
    碼000-0000號自用小客車，沿臺北市信義區信義路行駛（註
    ：該路段同向係雙線車道），因認其前方同車道（即內線車
    道）上，由楊武赫所駕駛車牌號碼000-0000號自用大貨車速
    度過慢、未予讓道，乃變換車道至外側車道上，而與楊武赫
    之大貨車併排停等紅燈，復於綠燈起步後，從外側車道斜切
    至內側車道即楊武赫之大貨車前方行駛，楊武赫則將大貨車
    變換車道至外側車道行駛（即李大有、楊武赫兩車呈現一前
    一後各自在內、外車道上直行），惟李大有仍心生不滿，竟
    基於妨害公眾往來安全及妨礙他人行使權利之犯意，見其右
    後方之楊武赫大貨車開始在外側車道上稍微加速，乃未顯示
    欲變換至右側車道之燈光或手勢，即遽從內側車道往右偏移
    至外側車道、容任車身右側暨輪胎均壓在分隔內外車道之白
    虛線上，而任意跨越兩條車道行駛，且期間兩度踩煞車，並
    持續跨越兩條車道行駛，以此方式妨害楊武赫駕車於道路順
    暢通行之權利；迄至同日傍晚6時39分許，兩車行經信義快
    速道路由信義區往木柵區方向匝道口附近（即同路5段17號
    處，僅有一車道，李大有係前車，楊武赫係後車）時，李大
    有明知其前方車流並無壅塞，卻突然將所駕駛自小客車急煞
    停止於該處，致楊武赫為避免碰撞，在該處單行車道無從迴
    避之情況下，緊急煞住所駕駛之大貨車，李大有旋開門下車
    欲與楊武赫理論，以此強暴方式阻擋楊武赫繼續行進，且使
    該路段車道無從通行，致後方行駛之車輛，有閃避不及發生
    碰撞而生陸路公眾往來之危險（至楊武赫俟下車後，因不滿
    遭李大有逼車，遂基於傷害犯意，出拳毆打李大有，造成李
    大有之頭部挫傷、頸部挫傷所涉傷害部分，業據李大有撤回
    告訴，而經本院另以111年度審訴字第309號判決公訴不受理
    在案）。嗣經警獲報到場處理，始悉上情。
二、案經楊武赫訴由臺北市政府警察局信義分局報請臺灣臺北地
    方檢察署檢察官偵查起訴。
    理    由
一、證據能力：
    本判決所引用之證據資料，無論傳聞供述證據或非供述證據
    ，當事人、辯護人均同意有證據能力（見本院卷第49至50、
    131至144頁）。且本院審酌供述證據作成時之情況，認為適
    當；非供述證據，亦查無非法取得而應予排除之情形，自均
    得作為證據。
二、認定本案犯罪事實之證據及理由：
    訊據被告李大有矢口否認有何強制、妨害公眾往來等犯行，
    辯稱：我跟告訴人楊武赫沒有行車糾紛，我不會惡意逼車，
    我們兩車距離太近，車內有很大的光，我聽到很大聲響、車
    尾右後半部有晃動，就打警示燈停車下車查看，但沒看到我
    車有任何受損，結果告訴人就來理論，我還急著要去學校上
    課考試等語（見本院卷第49、84至87、132至137、140至144
    頁）；辯護人為其辯護以：被告當日是要趕赴期末考試，尚
    無阻礙他人通行延誤自己考試時程之動機及犯意，且觀諸行
    車錄影檔案，被告雖於信義路上一直維持車身右側車輪壓在
    白虛線，然係跟著前車行駛路徑，而未左右偏移，不算跨越
    兩條車道行駛，也無刻意擋路，又前往匝道時，被告因行進
    趨緩，已陸續踩2次煞車警示後方車輛，然告訴人楊武赫卻
    未踩煞車、未保持安全距離、仍直接滑行方式趨近被告車尾
    ，被告聽到異聲以為遭告訴人撞擊，才停車下車查看自己的
    車尾，未加辱罵或拍擊告訴人車體，並無行車糾紛可言，雙
    方亦非高速行駛狀態，而均與一般逼車或製造假車禍之情形
    不相符，再者，倘非告訴人於雙方在該路段停車時毆打被告
    ，更不至於衍生須報警處理，使該路段車道無從通行之狀態
    ，是被告主觀上並無妨害公眾往來安全之動機與犯意，客觀
    上亦無妨害他人自由之舉，乃因雙方車種不同，告訴人駕駛
    大貨車於上坡、煞停車均有壓力才衍生誤會，請求諭知無罪
    等語（見本院卷第49、54至55、84至87、132至136、142至1
    44頁）。經查：
　㈠證人即告訴人楊武赫於警詢中指稱：我駕駛大貨車行駛在臺
    北市信義路上，沿途遭一輛白色自用小客車（即被告所駕駛
    之MAZDA）不斷逼車，我都小心駕駛閃避，直到信義路5段18
    0號前，他行駛到我前方，要上信義快速道路匝道時，被告
    又突然緊急煞車把我攔停，下車就說我的車追撞到他的車，
    我下車查看未見有任何碰撞情形，他又出言辱罵我，我回他
    「你是不是要製造假車禍」，一氣之下就徒手揍他頭部腹部
    ，後來員警到場查看我們雙方車輛都沒有任何碰撞…案發前
    ，駕駛過程中我並沒有閃大燈、按喇叭等挑釁行為，被告則
    是一直想切我車道，但因為我車上載重約30公噸，側邊還有
    公車在，無法立即讓道，似乎讓他很不爽…我是職業司機，
    平日見過許多惡意逼車行為，我認為被告這次的逼車行為是
    故意的等語（見偵卷第11至13、15至18頁）；於偵、審時亦
    一致結證稱：當天我開水泥車要去木柵的工地，時速約20、
    30公里，我在信義路主線道行駛，該處有2線道，被告駕車
    行駛在我右後方，他想鑽到我前面、有按喇叭，但我沒讓他
    ，他就在我右車頭貼我的車貼很近，等到停紅綠燈時我們兩
    車併排，綠燈後他就行駛到我前方，嗣直行過程中，我要超
    車他不讓我超，我切左線他就跟著切左線，我切右線他也跟
    著切右線…要上信義快速道前有個斜坡，車流完全順暢的情
    形下，他開車在我前面突然緊急煞車，把我攔停，我只能煞
    車，但我的車磅數很重，33噸600且有載送貨物，可能會煞
    不住，萬一出事引起追撞我要負責，被告下車我跟著下車，
    他說我撞到他，問題是我根本沒撞他，他自己也說不清楚哪
    裡遭撞，交通隊員警過來也查明根本無撞擊，被告駕車的方
    式讓我過不去，我後面很多車子也過不去…我一時生氣，認
    為他超車超不過，又凹說我撞他，才動手揍他等語（見偵卷
    第82至83頁；見本院卷第133至136頁）綦詳。
　㈡又經本院當庭勘驗告訴人車載行車紀錄器（包含車頭前方、
    車尾後方、車身兩側之鏡頭視角），結果顯示：
　　①於當日18時35分41秒至18時37分52秒：告訴人之大貨車沿
      信義路內線道行駛時原係前車，身為後車的被告則變換至
      外線道上與被告併行，復減速煞停在告訴人大貨車右後方
      ，又駛至外線道上與告訴人併行，並加速欲從外線道往左
      切入到內線道告訴人車頭前方，惟因其外線道前方有公車
      ，遂再次減速煞停、駛回內線道之告訴人大貨車後方，於
      此期間，告訴人之大貨車皆在內線道上保持均速行駛，嗣
      被告駛至外線道上與告訴人之大貨車併排停等紅燈。
　　②於當日18時37分53秒至18時38分02秒：車道上車輛均開始
      綠燈起步，被告車輛加速從外線道往左切入到內線道告訴
      人車頭前，告訴人大貨車則變換至外線道行駛。
　　③於當日18時38分08秒起，告訴人大貨車在外線道上稍微加
      速直行、逐漸要與內線道上被告車輛併行時，被告車輛開
      始往右偏移壓線，即車身右側暨輪胎均壓在分隔內外兩車
      道的白虛線上，跨越兩條車道行駛，但並未打右閃燈，且
      於18時38分09秒、11秒時兩度煞車、煞車燈均亮起；然此
      際被告車輛左側係禁止跨越的雙黃線，其車身左側亦無任
      何需要閃避的機車。
　　④於當日18時38分18秒起，告訴人大貨車靠左切回內線道被
      告車輛後方行駛，而被告車輛雖於18時38分19秒至20秒的
      一兩秒間，整個車身回歸內側車道上行駛，卻於18時38分
      21秒再次壓在白虛線上、車身跨越兩條車道行駛。
　　⑤於18時38分22秒，跨越兩車道而壓線行駛的被告車雖打左
      閃燈，但繼續跨越內、外兩車道行駛，迄至18時38分29秒
      才整個車身回歸內側車道上，告訴人大貨車則於18時38分
      29秒靠右切入外線道，加速超越內側車道的被告車輛後繼
      續直行。
　　⑥於18時38分44秒，被告、告訴人兩車各自一前一後駛入上
      高架道路前之路口，於18時39分01秒因前方車流眾多，渠
      兩車均減速行進，被告車尾與告訴人大貨車頭間的距離甚
      近。
　　⑦於18時39分04秒至05秒間，被告踩煞車、煞車燈亮起並停
      駛在路中，告訴人大貨車亦隨即煞停，被告於18時39分15
      秒打暫停雙黃燈後下車查看自己車尾，告訴人亦下車與被
      告對話，復於18時39分41秒徒手毆打被告腹部、頭部，之
      後二人對話、各自撥打電話等待員警到場。
　　　此有勘驗筆錄及行車錄影畫面擷圖等件（見本院卷第81至
      87、91至103頁）在卷可稽，上開被告駕車行駛情狀，核
      與告訴人上開證述大致相符，堪信所指述應堪信實。
　㈢由前揭脈絡，足徵被告從信義路外線道加速往左切入內線道
    的告訴人大貨車頭之前，即已數次嘗試要切入告訴人所駕車
    輛前方超車未果，詎於切入內線道超車成功後，見後方之告
    訴人大貨車變換至外線道上、且有稍微加速併行之舉動，竟
    心有不甘，未顯示欲變換車道之方向燈或手勢，即遽從其順
    暢行駛之內側車道往右偏移至外側車道、容任車身右側暨輪
    胎均壓在分隔內外車道之白虛線上，任意跨越兩條車道行駛
    ，且期間兩度突然減速踩煞車，並持續左飄、右飄而跨越兩
    條車道行駛，不僅顯欲與告訴人爭道行駛，更橫跨兩車道妨
    礙告訴人及後方車輛順利通行，嗣迄至雙方一前一後上信義
    快速道匝道口前，又突然將所駕自小客車急煞停止在道路中
    ，致告訴人僅能隨同緊急煞車，不僅已妨害告訴人駕車於道
    路順暢通行之權利，復藉此阻擋告訴人繼續行進，使該單行
    車道路段無從通行，令後方行駛之車輛，有閃避不及發生碰
    撞而生陸路公眾往來之危險。
　㈣被告與辯護人雖辯稱：被告要趕往學校參加當晚6時30分開始
    之期末考，純係因聽到車後有巨響，認為己車遭告訴人大貨
    車追撞，才煞停下車查看，沒有對告訴人逼車的動機與犯意
    ，亦無妨害告訴人的權利云云，固據提出中國科技大學（臺
    北校區）109學年度第1學期行事曆、「餐旅服務品質管理」
    期末考時程等件（見本院卷第61至67、80頁）為佐。惟查：
　⒈被告欲參加之「餐旅服務品質管理」期末考舉辦時間係當日
    晚間6時30分起至8時5分為止（即第11、12節課），而以本
    案錄得被告駕車時間已係6時35分後，顯見其早已處於遲到
    狀態。又稽以被告自承：考試是第11、12節，我是進修部，
    結束前有到即可（見本院卷第87頁），益見被告並不會因稍
    微遲到而喪失考試資格，是辯護人為被告辯稱其因欲趕赴考
    試，欠缺向告訴人逼車的動機云云，當不足憑以作有利於被
    告之認定。至被告所謂聽聞巨響、認為遭告訴人追撞乙節，
    未據舉證以實其說，且業經被告自承雙方查證後並無追撞、
    擦撞，核與告訴人指述相符，則被告此部分抗辯不僅與常情
    有違，亦徵其尚無任何急煞之必要。
　⒉何況，被告從信義路外線道上加速往左切入內線道，而於18
    時38分00秒成功超車至告訴人大貨車前方後，其既然欲繼續
    直行赴學校考試，又別無任何準備在路邊停車或臨時停車之
    打算，車身左側亦無任何流竄之機車需要閃避，本可一貫維
    持在內線道上行駛，卻捨此不為，明知其後方之告訴人大貨
    車已變換至外線道上、開始稍微加速逐漸與其併行，仍逕於
    18時38分08秒起迄至18時38分29秒期間，未打變換車道之燈
    光或手勢，即從內線道往右偏行，任由其右側車身暨車輪壓
    在白虛線，橫跨內、外線雙車道行駛，又縱使過程中，被告
    曾一度打左閃燈完整回歸內線道上，猶再次未打右閃燈就往
    右偏而橫跨內、外線雙車道行駛，嗣更於雙方一前一後上快
    速道路高架橋匝道口之際，在單線道上急煞等情，經本院勘
    驗屬實，俱如前揭，被告與辯護人所辯要與事實不符，委乏
    可取。是被告一路上駕車左飄、右飄又急煞等舉措，顯非偶
    一為之，不唯令後方車輛無所適從，妨害告訴人駕車於道路
    順暢通行之權利，復迫使告訴人不得不將大貨車煞停在快速
    道路匝口前之單線道上，有礙用路人參與道路交通之安全，
    並致生陸路公眾往來之危險，其具有妨礙他人行使權利及妨
    害公眾往來安全之犯意，至為明酌。
　㈤綜上，被告及辯護人所辯難以憑採。本件事證明確，被告犯
    行洵堪認定，應予依法論科。
三、論罪科刑：
　㈠按「汽車在同向二車道以上之道路（車道數計算，不含車種
    專用車道、機車優先道及慢車道），除應依標誌或標線之指
    示行駛外，並應遵守下列規定：五、除準備停車或臨時停車
    外，不得駛出路面邊線或跨越兩條車道行駛」，道路交通安
    全規則第98條第1項第5款定有明文；又汽車駕駛人不得爭道
    行駛而任意駛出邊線，或任意跨越兩條車道行駛，道路交通
    管理處罰條例第45條第1項第12款亦規定甚明。次按「變換
    車道時，應先顯示欲變換車道方向之燈光或手勢」、「汽車
    行駛時，不得任意以迫近、驟然變換車道或其他不當方式，
    迫使他車讓道」，分別為道路交通安全規則第91條第1項第6
    款、第2項明定。第按「汽車在行駛途中，除遇特殊狀況必
    須減速外，不得驟然減速或在車道中臨時停車或停車」，高
    速公路及快速公路交通管制規則第10條定有明文。
　㈡又按刑法第185條第1項損壞或壅塞陸路致生往來之危險罪，
    採具體危險制，祇須損壞、壅塞之行為，造成公眾往來危險
    之狀態為已足，不以全部損壞、壅塞或發生實害為必要（最
    高法院79年台上字第2250號判例同斯旨）。而該條所規定之
    「他法」，係指除損壞、壅塞以外，其他凡足以妨害公眾往
    來通行之方法皆是。查本件被告於上開時、地以驟然變換車
    道煞停阻擋之方式，迫使告訴人所駕駛之大貨車煞停，且其
    後之車輛均被迫停車，已致生公眾交通往來之危險，當屬刑
    法第185條第1項之「他法」。
　㈢故核被告李大有所為，係犯第185條第1項妨害公眾往來安全
    罪、同法第304條第1項強制妨害他人行使權利罪。又被告李
    大有以一行為同時觸犯上開2罪名，為想像競合犯，應從一
    重之妨害公眾往來安全罪論處。
　㈣爰審酌被告於案發時係23歲之成年人，具有相當之智識程度
    與社會經驗，更應知須保持良好駕車習慣，僅因認內線道上
    由告訴人所駕駛載運水泥所用之大貨車車速20、30公里過慢
    、未予讓道，即心生不滿，逕於超車後開始有跨越雙線道、
    煞停而與告訴人爭道之舉，罔顧一般往來車輛之安全及告訴
    人使用道路之權利，妨害公眾交通往來之安全，所為自屬非
    是，犯後迄今雖仍否認犯行，然業已於本院111年1月18日審
    理時與告訴人達成調解，經告訴人當庭表示：若與被告和解
    ，就同意原諒給他緩刑等語（見本院卷第144、152-1頁），
    參以被告之智識程度（大學就讀中）、生活經濟狀況（原擔
    任藝人特助，現從事投資公司的助理）等一切情狀，量處如
    主文所示之刑，並諭知易科罰金之折算標準。
四、附條件緩刑之諭知：
　㈠被告前未曾因故意犯罪受有期徒刑以上刑之宣告，有臺灣高
    等法院被告前案紀錄表1份在卷。本院審酌被告犯後業已於
    本院審理時與告訴人達成和解，經告訴人表示：已與被告和
    解，願意原諒並同意法院給予緩刑等語（見本院卷第144、1
    52-1至153頁之審判筆錄、調解筆錄、刑事撤回告訴狀），
    是被告經此科刑之教訓，當知所警惕，信無再犯之虞，所宣
    告之刑以暫不執行為適當，爰依刑法第74條第1項第1款規定
    ，併予宣告緩刑2年，以啟自新。
　㈡另為促使被告能由本案從中深切記取教訓，避免再度犯罪，
    並強化其法治觀念，本院認有課予被告一定負擔之必要，爰
    依刑法第74條第2項第8款、第5款規定，命被告於判決確定
    翌日起1年6個月內接受6場次之法治教育課程，且向檢察官
    指定之政府機關、政府機構、行政法人、社區或其他符合公
    益目的之機構或團體提供60小時之義務勞務，暨依同法第93
    條第1項第2款規定，諭知被告於緩刑期間付保護管束，俾予
    適當追蹤及輔導，以符合緩刑目的。倘被告違反上開所定負
    擔情節重大，足認原宣告之緩刑難收其預期效果，而有執行
    刑罰之必要，依刑法第75條之1第1項第4款規定，得撤銷緩
    刑之宣告，併此敘明。
據上論斷，依刑事訴訟法第299條第1項前段，刑法第185條第1項
、第304條第1項、第55條、第41條第1項前段、第74條第1項第1
款、第2項第5款、第8款、第93條第1項第2款，刑法施行法第1條
之1第1項，判決如主文。
本案經檢察官蔡正雄偵查起訴，檢察官唐仲慶、黃思源、楊舒雯
到庭執行職務。
中　　華　　民　　國　　111 　年　　2 　　月　　15　　日
　　　　　　　　　刑事第二十一庭審判長法  官  程克琳
　　　　　　　　　                    法  官  倪霈棻  
  　　　　　　　　　                  法　官  歐陽儀
上正本證明與原本無異。 
如不服本判決應於收受送達後20日內向本院提出上訴書狀，並應
敘述具體理由；其未敘述上訴理由者，應於上訴期間屆滿後20日
內向本院補提理由書（均須按他造當事人之人數附繕本）「切勿
逕送上級法院」。告訴人或被害人如對於本判決不服者，應具備
理由請求檢察官上訴，其上訴期間之計算係以檢察官收受判決正
本之日期為準。 因疫情而遲誤不變期間，得向法院聲請回復原
狀。
                                      書記官  程于恬
中　　華　　民　　國　　111 　年　　2 　　月　　15　　日
附錄本案論罪科刑法條全文：
中華民國刑法第185條
損壞或壅塞陸路、水路、橋樑或其他公眾往來之設備或以他法致
生往來之危險者，處 5 年以下有期徒刑、拘役或 1 萬 5 千元
以下罰金。因而致人於死者，處無期徒刑或 7 年以上有期徒刑
；致重傷者，處 3 年以上 10 年以下有期徒刑。
第 1 項之未遂犯罰之。

中華民國刑法第304條
以強暴、脅迫使人行無義務之事或妨害人行使權利者，處 3 年
以下有期徒刑、拘役或 9 千元以下罰金。
前項之未遂犯罰之。